臺灣臺南地方法院刑事判決　　　　　　　96年度易緝字第12號
公　訴　人　臺灣臺南地方法院檢察署檢察官
被　　　告　甲○○
　　　　　　　　　　現另案於臺灣高雄監獄執行中
上列被告因詐欺案件，經檢察官提起公訴（94年度偵字第6101號
），本院依簡式審判程序判決如下：
    主  文
甲○○意圖為自己不法之所有，以詐術使人將本人之物交付，處
有期徒刑肆月。又連續意圖為自己不法之所有，以詐術使人將本
人之物交付，累犯，處有期徒刑拾月。應執行有期徒刑壹年。
    事  實
一、甲○○意圖為自己不法之所有，於民國83年間某日（起訴書
    誤載為83年1月1日），佯以欲買衣服贈送初識之丁○○，而
    偕同前往高雄市○○○路某服飾店，於該店內，甲○○佯稱
    欲借戴丁○○所掛之金鍊子【價值新臺幣（下同）2 萬餘元
    】，致使丁○○不疑有他，將金鍊子取下交與甲○○，甲○○得手後，又拿該店內衣服交予丁○○試穿，並以購買檳榔
    為由，藉機逃逸無縱。
二、嗣甲○○因犯詐欺罪，經本院於84年8 月23日以84年度易字
    第2619號刑事判決判處有期徒刑10月，並於84年9 月22日確
    定，於86年3 月16日縮刑期滿執行完畢（與前開「一」所述
    犯罪事實間，非具連續犯裁判上一罪關係，如後述）。詎仍
    不知悔改，因缺錢花用，復基於意圖為自己不法所有之概括
    犯意，於下列時間、地點，詐取他人之財物：
  (一)於90年12月15日23時許，邀約初識之丙○○前往臺南縣永康
    市某海產店吃海產，嗣至臺南市○○路育樂町卡拉OK店內唱
    歌，期間佯稱欲借看丙○○所戴勞力士錶云云，致使丙○○
    不疑，將之交與甲○○後，甲○○又藉機欲購買檳榔而逃逸
    ，惟甲○○事後將該勞力士手錶交由丙○○之友戊○○代轉
    還予丙○○。
  (二)於90年12月18日在臺南縣新市鄉某火鍋店內，以向丙○○詐
    得勞力士錶之類似手法，佯稱欲借看或稱該現金為其所有之
    開玩笑態度云云，致使乙○、戊○○不疑，而分別交付現金
    1,700 元、戒子1只（值約7萬元），甲○○得手後藉機離席
    而逃逸無縱。
  (三)於90年12月21日20時許，在臺南市○○路124號2樓「菜香小
    廚」（起訴書誤載為「菜春小廚」內，出示前於某時、某處
    所取得「財神鵝店陳寶興」之名片，冒稱其係該「陳寶興」
    ，以取信己○○，繼佯稱將補償黃女昨日所花掉之1 萬餘元
    ，並購衣贈與黃女，及欲至黃女所任職店內消費，惟黃女需
    先借款3,000 元云云，致己○○陷於錯誤，當場交付現金3,
    000 元予甲○○，甲○○得手，亦藉機欲購買檳榔為由，趁
    隙逃逸。嗣甲○○復於翌日邀約己○○之同事吳亭慧外出，
    為知情之吳亭慧連絡己○○、陳寶興報警查獲。
三、案經臺南市警察局第二分局報請臺灣臺南地方法院檢察署檢
    察官偵查起訴。
    理  由
一、程序方面─
  (一)按除被告所犯為死刑、無期徒刑、最輕本刑為3 年以上有期
    徒刑之罪或高等法院管轄第一審案件者外，於法院行準備程
    序進行中，被告先就被訴事實為有罪之陳述時，審判長得告
    知被告簡式審判程序之旨，並聽取當事人、代理人、辯護人
    及輔佐人之意見後，裁定進行簡式審判程序；且受命法官行
    準備程序，與法院或審判長有同一之權限，刑事訴訟法第27
    3條之1第1項及279條第2 項前段分別定有明文。本件被告甲○○所為係犯死刑、無期徒刑、最輕本刑為3 年以上有期徒
    刑以外之罪，其於準備程序中就被訴事實為有罪之陳述，經
    受命法官告知簡式審判程序之旨，並聽取公訴人、被告之意
    見後，本院認為適宜由受命法官獨任進行簡式審判程序。
  (二)簡式審判程序之證據調查，不受刑事訴訟法第159條第1項、
    第161條之2、第161條之3、第163條之1及第164條至第170條
    規定之限制，亦為同法第273條之2所明文。是此，證人戊○○、己○○、吳亭慧、陳寶興等人於司法警察調查中之陳述
    、贓物認領保管單，及陳寶興之名片，本院自可採為證據，
    先此敘明。
二、認定犯罪事實所憑證據及理由─
  (一)上開事實，迭據被告甲○○於司法警察調查中及本院96年 3
    月5日準備程序期日及審判期日坦承明確（參警卷第3頁至第
    4 頁，審卷第42頁、第49頁、第51頁），核與證人丁○○、
    丙○○、乙○、戊○○、己○○、吳亭慧及陳寶興等人分於
    司法警察調查、檢察官偵訊中所證述情節相符【參警卷第 9
    頁（為戊○○之陳述）、第5頁（為己○○之陳述）、第6頁
    （為吳亭慧之陳述）、第11頁（為陳寶興之陳述）、偵查卷
    第37頁（為丁○○、丙○○之陳述）】，並有贓物認領保管
    單2 份【警卷第14頁（具領人為己○○）、第15頁（具領人
    為丙○○）】及陳寶興名片2 張（參警卷第12頁）在卷可憑
    ，經核與被告自白相符，可以採信。
  (二)綜上所述，本件事證已明，被告詐欺犯行洵堪認定。
三、論罪科刑之理由─
  (一)按行為後法律有變更者，適用行為時之法律，但行為後之法
    律有利於行為人者，適用最有利於行為人之法律，為94年 2
    月2 日公布，95年7月1日施行之修正後刑法第2條第1項所明
    文。此規定乃與刑法第1 條罪刑法定主義契合，而貫徹法律
    禁止溯及既往原則，係規範行為後法律變更所生新舊法律比
    較適用之準據法，是刑法第2條本身雖經修正，但刑法第2條
    既屬適用法律之準據法，本身尚無比較新舊法之問題，應一
    律適用裁判時即修正現行刑法第2 條規定以決定適用之刑罰
    法律。又本次刑法修正之比較新舊法，應就罪刑有關之共犯
    、未遂犯、想像競合犯、牽連犯、連續犯、結合犯，以及累
    犯加重、自首減輕暨其他法定加減原因（如身分加減）與加
    減例等一切情形，綜其全部罪刑之結果而為比較。又因刑法
    第2 條規定，乃規範行為後法律變更所生新舊法律比較適用
    之準據法，故法院於裁判時若已在新法修正施行以後，且新
    舊法之內容已有實質上變更，而發生有利或不利於行為人之
    情形者（例如刑罰之輕重不同，或犯罪構成要件之寬嚴有別
    等），自應依修正後之刑法第2條第1項之規定，比較新舊法
    律適用。惟刑法條文雖經修正，但若僅屬單純之文字修飾，
    或將實務見解或法理明文化，而不涉及刑罰之輕重、構成要
    件之變更，或其他有利、不利於行為人之情形者，即無庸依
    刑法第2條第1項之規定比較新舊法，而應依一般法律適用原
    則，適用「裁判時法」，有最高法院95年5月23日95年度第8
    次及95年11月7 日95年度第21次刑事庭會議決議意旨可供參
    照。經查：
  1.刑法第56條連續犯規定，經前開修法予以刪除，是於新法修
    正施行後，被告所為如事實欄「二」所述之詐欺取財等犯行
    ，即須分論併罰。經比較新舊法之規定，修正後之規定對於
    被告較為不利，依刑法第2條第1項之規定，自應適用行為時
    且較有利於被告之法律，即刑法第56條之規定論以一罪。
  2.本件被告因詐欺案件，經本院以84年度易字第2619號刑事判
    決判處有期徒刑10月確定，於86年3 月16日縮刑期滿執行完
    畢，有臺灣高等法院被告前案紀錄表1紙附卷可稽，其於5年
    以內故意再犯事實欄「二」所示有期徒刑以上之罪，不論依
    修正前之刑法第47條，或修正後之刑法第47條第1 項之規定
    ，均構成累犯，對被告而言並無有利或不利之情形，自不生
    新舊法比較之問題，應逕依修正後之刑法第47條第1 項，論
    以累犯，並加重其刑。
  3.按「主刑之重輕，依第三十三條規定之次序定之。」、「同
    種之刑，以最高度之較長或較多者為重。最高度相等者，以
    最低度之較長或較多者為重。」、「刑之重輕，以最重主刑
    為準，依前二項標準定之。」、「最重主刑相同者，參酌下
    列各款標準定其輕重：……三次重主刑同為選科刑或併科刑
    者，以次重主刑為準，依前二項標準定之。」，修正後刑法
    第35條規定甚明。被告行為後，刑法施行法於95年6 月14日
    修正公布增訂第1條之1，於同年7月1日公布施行，該條規定
    「中華民國94年1月7日刑法修正施行後，刑法分則編所定罰
    金之貨幣單位改為新臺幣（第1 項）」、「94年1月7日刑法
    修正施行後，就其定數額提高為30倍。但72年6 月26日至94
    年1月7日新增或修正之條文，就其所定數額提高為3 倍」，
    其適用情形，固與上開條文增訂前適用現行法規所定貨幣單
    位折算新臺幣條例第2 條折算新臺幣及罰金罰鍰提高標準條
    例第1 條提高標準，並無二致，換言之，此一施行法之規定
    ，僅在取代罰金罰鍰提高標準條例。但就刑法分則編及其特
    別法所規定之罰金刑之最低度刑而言，修正後刑法第33條第
    5 款已將「1元以上」修正為「新臺幣1,000元以上，以百元
    計算之」，而修正前最低度1元之銀元，折算為新臺幣3元，
    並經罰金罰鍰提高標準條例提高為10倍，即新臺幣30元，顯
    然新法不利於行為人，故依據最高法院刑事庭第8 次會議決
    議「三１，於新法施行後，就刑法第33條第5 款規定，仍應
    依新法第2條第1項規定，適用最有利於行為人之法律」，即
    以行為時之刑法第339條第1項規定較有利於行為人。
  4.依修正前刑法第51條第5 款規定：「宣告多數有期徒刑者，
    於各刑中之最長期以上，各刑合併之刑期以下，定其刑期。
    但不得逾二十年。」，修正後刑法第51條第5 款規定：「宣
    告多數有期徒刑者，於各刑中之最長期以上，各刑合併之刑
    期以下，定其刑期。但不得逾三十年」，經比較新舊法結果
    ，修正前之舊法對被告有利。
  (二)被告前因詐欺案件，經本院以84年度易字第2619號刑事判決
    判處有期徒刑10月確定之事實，固有臺灣高等法院被告全國
    前案紀錄表及前揭判決書各1 份存卷可考，然本案事實欄「
    一」所載犯罪時間係83年間某日，而另案即本院84年度易字
    第2619號案件認定被告犯罪行為時間為自84年5月初至6月間
    止，前開案件之犯罪時間相距約達數月或甚至一年餘之久，
    尚難認為被告係基於概括犯意為之，此部分犯行與前揭本院
    判決確定部分之犯行間，顯非具有連續犯之裁判上一罪關係
    ，公訴人就被告所涉犯之前開犯行部分另提起公訴，本院自
    得就此部分予以審理。
  (三)核被告所為，就事實欄「一」部分，係犯刑法第339條第1項
    詐欺取財罪；就事實欄「二」所示部分，亦係犯刑法第 339
    條第1 項詐欺取財罪。被告所為如事實欄「二」所載詐欺取
    財犯行，均時間緊接，手法相類，且所犯係構成要件相同之
    罪名，顯係基於概括犯意而反覆為之，兼以其前後詐欺取財
    ，亦均係在刑法廢除「連續犯」規定以前之所犯，應依修正
    前刑法第56條規定，以連續犯之規定論以一罪。再被告曾有
    如前所述犯罪科刑及刑之執行情形，此有臺灣高等法院被告
    前案紀錄表在卷可考，其於有期徒刑執行完畢後，5 年以內
    ，故意再犯事實欄「二」所述有期徒刑以上之罪，自應論以
    累犯，並依刑法第47條第1項規定，遞予加重其刑。
  (四)至於被告雖前於71年間因詐欺案件，經臺灣高雄地方法院以
    71年度易字第884號刑事判決判處有期徒刑1年確定，並於78
    年8 月24日執行完畢，亦有前開被告前案紀錄表可憑，如認
    被告就事實欄「一」所述犯行，亦有累犯加重其刑之適用，
    即須認定被告行為時間為83年8 月23日前，惟本案依被告供
    述及證人即被害人丁○○陳述，並無法明確認定被告此部分
    行為時間，僅可認定為83年間而已（此亦為本院認為起訴書
    所載犯罪時間為83年1月1日為不可採），故依據「罪證有疑
    ，利於被告」原則，應認此部分並無累犯加重刑度之適用，
    併為敘明。
  (五)本院審酌被告不思努力工作以換取財物，妄想以詐欺取財之
    方式不勞而獲，顯見其觀念之偏差，兼以被告於本院已表悔
    悟之犯後態度，並依所詐得財物價值等一切情狀，分別量處
    如主文所示之刑，並依法定其執行刑。
四、適用之法律─
  (一)刑事訴訟法第299條第1項前段、第273條之1第1項。
  (二)修正前刑法第56條、第339條第1項、第51條第5 款，刑法第
    47條第1項，刑法施行法第1條之1第1項、第2 項前段，判決
    如主文。
本案經檢察官庚○○到庭執行職務。
中　　華　　民　　國　　96　　年　　3 　　月　　19　　日
              刑事第十一庭  法　官  張維君
以上正本證明與原本無異。
如不服本判決，應於判決送達後10日內，向本院提出上訴狀（應
附繕本）。
                            書記官  黃傳鈞
中　　華　　民　　國　　96　　年　　3 　　月　　19　　日
附錄本案論罪科刑法條全文：
中華民國刑法第339條
  意圖為自己或第三人不法之所有，以詐術使人將本人或第三人
  之物交付者，處5年以下有期徒刑、拘役或科或併科1千元以下
  罰金。
  以前項方法得財產上不法之利益或使第三人得之者，亦同。
  前二項之未遂犯罰之。
